臺灣高等法院刑事判決　　　　　　　 100年度上易字第2526號
上　訴　人　臺灣宜蘭地方法院檢察署檢察官
被　　　告　林智欽
上列上訴人因被告竊盜等案件，不服臺灣宜蘭地方法院100年度
易字第521號，中華民國100年9月27日第一審判決（起訴案號：
臺灣宜蘭地方法院檢察署100年度偵字第2499號），提起上訴，
本院判決如下：
    主  文
上訴駁回。
    理  由
一、公訴意旨略以：被告林智欽意圖為自己不法之所有，於100
    年6 月3日15時許，在宜蘭縣蘇澳鎮○○○路山邊路段，攜
    帶客觀上足供兇器使用之油壓剪1支，以油壓剪將電纜線剪
    斷之方式，竊得宜蘭縣蘇澳鎮公所建設課承辦人陳李芳所管
    領之路燈電纜線9綑。案經陳李芳提出告訴暨宜蘭縣政府警
    察局蘇澳分局報告台灣宜蘭地方法院檢察署檢察官偵查起訴
    。因認被告涉犯刑法第321條第1項第3款攜帶兇器竊盜罪嫌
    及同法第354條之毀損罪嫌。
二、公訴意旨據以認定被告涉犯前揭罪名，係以：(一)被告之供述
    ；(二)證人陳李芳於警詢及原審審理時之證述、贓物認領保管
    單；(三)證人即偵查員警陳福成、陳建宏於原審審理時之證述
    ；(四)查獲現場及遭竊地點勘查之照片等為其論據。
三、訊據被告林智欽堅決否認有此竊盜犯行，辯稱：員警所查扣
    的電線皮，是距離我被查獲處約100公尺遠的地方所拾獲，
    與我無關，而且是我在去查獲現場之前就已棄置該處，並非
    我所竊取云云。
四、按犯罪事實應依證據認定之，無證據不得認定犯罪事實；又
    不能證明被告犯罪者，應諭知無罪之判決，刑事訴訟法第15
    4條第2項、第301條第1項分別定有明文。又犯罪事實之認定
    ，應憑真實之證據，倘證據是否真實尚欠明確，自難以擬制
    推測之方式，為其判斷之基礎；而認定犯罪事實之證據係指
    足以認定被告確有犯罪行為之積極證據而言，該項證據自須
    適合於被告犯罪事實之認定，始得採為斷罪之資料，最高法
    院53年臺上字第656號、29年上字第3105號著有判例。且刑
    事訴訟上證明之資料，無論為直接或間接證據，均須達於通
    常一般之人均不致有所懷疑，而得確信其為真實之程度，始
    得據為有罪之認定，若其關於被告是否犯罪之證明未能達此
    程度，而有合理懷疑之存在，致使無從形成有罪之確信，根
    據「罪證有疑，利於被告」之證據法則，即不得遽為不利被
    告之認定，亦有最高法院76年臺上字第4986號判例可參。其
    以情況證據（即間接證據）斷罪時，尤須基於該證據在直接
    關係上所可證明之他項情況事實，本乎推理作用足以確證被
    告有罪，方為合法，不得徒憑主觀上之推想，將一般經驗有
    利被告之其他合理情況逕予排除，此觀諸最高法院32年上字
    第67號判例意旨亦甚彰明。經查：
  1.被告於警詢及檢察官偵訊時即自始否認有上開竊行，並供稱
    ：我將前揭台泥公司處竊得之電纜線及電話線放在現場以荷
    葉覆蓋（依警卷第32頁背面下方、第33頁上方之現場照片，
    所稱「荷葉」應係「姑婆芋葉」），員警在現場所扣案而指
    稱為上開失竊電纜線外皮，係在距離我被查獲地點近100公
    尺處所發現，而且是我在去查獲現場之前就已棄置該處，並
    非我所竊取等語（見警卷第3-5頁、偵卷第23頁）。
  2.查本件案發經過，係因於100年6月3日15時許，有民眾向警
    方反應上開路段路燈電纜線遭人剪斷竊取，嗣承辦員警陳建
    宏於100年6月9日16時30分在舊永春火車站繼電室斜對面草
    叢查獲被告時，在該處附近發現遺有電纜線外皮，乃帶同被
    告至上開失竊路燈電纜線之路段勘查，承辦員警認為查獲被
    告現場所遺留之電纜線外皮與上開路段失竊之路燈電纜線一
    致，故通知證人即蘇澳鎮公所建設課承辦人陳李芳至警局指
    認，經陳李芳到場指認扣案之灰色電纜線塑膠外皮，因該灰
    色電纜線塑膠外皮上與路燈廠商所打上的編號相符，故確認
    該灰色電纜線外皮應為上開路段失竊之電纜線等情，業據證
    人陳李芳、陳建宏於警詢及原審審理時證述在卷（見警卷第
    15-16頁），並有本件之扣案物品照片2張在卷可稽（見警卷
    第43頁上、下方照片），堪認屬實。惟據此，應僅能證明被
    告遭查獲地點附近，遺留有上開失竊路段路燈電纜線之灰色
    塑膠外皮，尚難遽以認定被告於99年6月3日有竊取該路燈電
    纜線之犯行。
  3.又據證人陳李芳於原審證稱：我是藉由警方扣案的電纜線灰
    色塑膠外皮上的編號來指認確為上開失竊路段路燈電纜線之
    外皮，但是扣案的裸銅線，因為皮已經被剝掉，看不出來是
    否上開遭竊路段路燈電纜線內的銅線是否一樣等語（原審卷
    第33、35頁）；而證人陳建宏亦於原審證稱：在現場查獲被
    告時，裸銅線就只有姑婆芋葉下方的一堆，上開灰色電纜線
    外皮，於發現時並不是與裸銅線放在一起，而是在附近找到
    的等語（原審卷第47頁），並指出扣案之灰色電纜線外皮之
    位置（見警卷第36頁），顯與被告遭查獲裸銅線之草叢位置
    不同。是以，被告遭查獲時，其藏置在現場姑婆芋葉下方之
    的裸銅線，並無證據可資認定確係由上開失竊路段路燈電纜
    線所剝離取出者，而上開失竊路段路燈電纜線之灰色塑膠外
    皮，又僅係在查獲被告處附近發現，既未與扣案之裸銅線同
    置一處，又非被告當場所持有之物，再稽之現場照片，現場
    廢棄雜物頗多，被告遭查獲時又已距離本案失竊時間六日之
    隔，實難排除該電纜線塑膠外皮為他人棄置之可能而遽認係
    被告以工具剪斷竊取電纜線並剝離外皮後棄置該處。
  4.本件不能僅以查獲被告處即舊永春火車站繼電室斜對面草叢
    之附近，遺留有上開失竊路段路燈電纜線之塑膠外皮，即遽
    認被告有本案竊盜及毀損犯行，也不能排除被告所辯為真之
    相當可能性，是應認本件檢察官所指訴被告之竊盜及毀損犯
    行，尚有合理之懷疑，無從形成有罪之確信。
五、原審以公訴人所舉之證據，尚不足使法院獲得被告有本案竊
    盜及毀損犯行之確信，為被告無罪之諭知，尚無違誤。公訴
    人上訴意旨，仍執前詞，指摘原判決不當，其上訴為無理由
    ，應予駁回。
據上論斷，應依刑事訴訟法第368條，判決如主文。
本案經檢察官張啟彬到庭執行職務。
中    華    民    國   100    年    12    月    21    日
            刑事第一庭    審判長法  官    葉騰瑞
                                法  官    彭政章
                                法  官    莊明彰
以上正本證明與原本無異。
不得上訴。
                                書記官    陳藝文
中    華    民    國   100    年    12    月    21    日